臺灣新北地方法院民事裁定
111年度再字第5號
再審  原告  許錦榮  

再審  被告  太平洋花園廣場公寓大廈管理委員會


兼      上
法定代理人  鍾依陵  



再審  被告  林國隆  

            林峻岳  

            林咨辰  



            林錦坤  

            林友寬  


            許耀仁  


            董裕琪  

            林怡宏  

            林辰輔  

            林楷龍  


上列當事人間請求再審之訴事件，再審原告對於民國111年1月28
日本院108年度訴字第2366號確定判決提起再審之訴，本院裁定
如下：
    主  文
再審之訴駁回。
再審訴訟費用由再審原告負擔。
    理  由
一、按再審之訴，應於30日之不變期間內提起；前項期間，自判
    決確定時起算，判決於送達前確定者，自送達時起算，其再
    審之理由發生或知悉在後者，均自知悉時起算，但自判決確
    定後已逾5年者，不得提起，民事訴訟法第500條第1項、第2
    項分別定有明文。又提起再審之訴之原告，如主張其再審理
    由知悉在後者，應就所主張之事實負舉證之責任（最高法院
    30年抗字第443號判例意旨參照）。查本院108年度訴字第23
    66號判決，係於民國（下同）110年12月22日言詞辯論終結
    ，並於111年1月28日判決，且因再審原告未提起上訴而於11
    1年3月7日確定，有原確定判決、確定證明書在卷足憑（見
    原審卷三第549至567頁、第581頁），並經本院依職權調取
    本案訴訟卷宗核閱無誤。準此，再審原告於111年3月29日始
    提起本件再審之訴，有本院收狀戳章附於再審起訴狀首頁為
    憑（見本院卷第13頁），足見再審原告提起本件再審之訴顯
    未逾30日之不變期間。
二、再審原告主張：
(一)太平洋花園廣場社區（下稱系爭社區）之規約迄今不曾依法
    定程序修改過，亦即規約並無以「無記名複記法選舉」方式
    選任管理委員之規定，再審被告於原審所提出之被證1社區
    規約係屬偽造、變造的。系爭社區第1屆第3次區權會議係由
    第1屆主任委員林滄州於89年5月29日任期屆滿後之89年7月2
    2日所召開之會議，林滄州以於規約無據之「無記名複記法
    選舉」方式選任第2屆管理委員，從此系爭社區皆是採行於
    規約無據知無記名複記法選舉方式選任委李委員，違反規約
    第7條第3項之規定。
(二)再審被告太平洋花園廣場公務大廈管理委員會（下稱管委會
    ）於108年6月6日公告「重新召開第21屆第1次區分所有權人
    會議」，時間謹訂於108年6月23日，而於108年6月13日做成
    簽呈。原審判決之被證6所謂「會議通知」附有管理委員同
    意「推選由鍾依陵主任委員擔任108年6月23日第21屆第1次
    區權會之召集人」，簽名單明載「鍾依陵、林咨辰、林峻岳
    、林錦坤、林友寬、許耀仁、董裕琪、林怡宏、林辰輔、林
    國隆、林楷龍」等11人，與原審判決被證4簽名單載明「鍾
    依陵、林錦坤、林峻岳、秦茹莉、林國隆、林辰輔、呂張玉
    琴、林友寬、許耀仁、林怡宏、張趙琴葉、顏靜秀、董裕琪
    」等13人有所出入，兩相對照，被證4名單裡的秦茹莉、呂
    張玉琴、張趙琴葉、顏靜秀等4人均不在被證6名單裡，然卻
    有林咨辰、林楷龍2人名列其中，故原審判決之被證6顯然係
    屬變造。
(三)再審被告管委會向新北市三重區公所申請報備，三重區公所
    函覆稱「申請報備一案，本所知悉存參」，附說明「本案如
    有偽造文書、侵害他人權利等情事，由申請人依法負其責任
    」，其中「知悉存參」與早期「准予備查」兩用語差別很大
    ，三重區公所不再為申請報備者背書保證主任委員資格無問
    題，再審被告不能以有「申請報備」當作阻卻違法之事由，
    聲明承受訴訟僅是為了便宜訴訟之順利進行。鍾依陵、林國
    隆等涉及本件確認決議無效案，渠等管理委員或主任委員資
    格未定，由誰承受訴訟均無法改變再審被告違反條例或規約
    之事實，原確定判決不能以鍾依陵承受訴訟當作阻卻違法（
    違反條例及規約）之事由，而判決再審原告敗訴。
(四)再審被告管委會於110年4月26日通知110年5月30日召開第23
    屆第1次區分所有權人會議，故意不明說依規約第7條第3項
    規定「採記名單記名法選舉」管理委員。然因疫情關係，11
    0年5月20日公告停開110年5月30日區分所有權人會議，110
    年8月27日通知110年9月11日召開第23屆第1次區分所有權人
    會議，惟第23屆第1次區分所有權人會議根本沒有召開，當
    日只有再審被告林國隆一人自導自演，其膽大妄為，還夥同
    張朝富共同偽造文書（會議紀錄）。嗣再審被告管委會於11
    0年9月17日通知110年10月3日召開第23屆第2次區分所有權
    人會議，然第23屆第1次區分所有權人會議根本沒有召開，
    係再審被告林國隆自行宣布流會，且其無權擅自決定下次開
    會時間為10月3日（星期日）下午2時，又當日既然無所謂「
    討論議題」，豈有「以同一議題開會，由主席林國隆再當下
    次召集人」之正當性。
(五)系爭社區規約既然訂立，全體住戶，包括再審被告等均有遵
    守規約並受其拘束的義務。系爭社區於108年5月19日由無權
    召集人即再審被告林峻岳為召集人，並主持第21屆第1次區
    分所有權人會議，違反公寓大廈管理條例、施行細則及社區
    規約等相關規定。再審原告出席當天會議，由於召集人即再
    審被告鍾依陵未出席主持會議，而由再審被告林峻岳（沒有
    簽到）主持會議，再審原告當場表示異議，然會議紀錄故意
    略而不載。再審原告於108年5月30日起訴管委會及林峻岳，
    惟再審被告鍾依陵等仍一意孤行、為所欲為，繼續胡搞108
    年6月23日及108年7月14日之會議。
(六)108年7月14日之第21屆第2次區分所有權人會議，在少數同
    夥人共犯結構下，違反公平正義原則，採行於規約無據之「
    無記名複記法選舉」方式，壟斷、操控、把持、包辦管理委
    員選舉。108年6月23日、108年7月14日兩次會議再審原告均
    未參與，原確定判決於110年9月2日言詞辯論筆錄所載再審
    原告發言「現場應有錄音錄影，開會我有發言有站起來當場
    表示反對異議，只是會議記錄故意不記。」，係專指108年5
    月19日之會議。
(七)依系爭社區選出管理委員之日期，其中在5月選出者有第1屆
    、第8屆，在6月選出者有第4屆、第5屆、第9屆、第13屆、
    第14屆、第15屆、第16屆、第19屆、第20屆，在7月選出者
    有第2屆、第7屆、第18屆，在8月選出者有第6屆、第17屆，
    在9月選出者有第10屆、第11屆，在10月選出者有第12屆，
    若依再審被告所稱「任期各自選認之日起算一年」，豈不亂
    無章法。因此，依習慣、法理、通識，各屆「委員之任期，
    為期一年」自應類推比照適用第1屆為每年5月29日屆滿任期
    ，是為法律之當然解釋。退步言之，縱使再審被告鍾依陵有
    權召集108年7月14日之區分所有權人會議，也應該依據規約
    第7條第3項「採記名單記名法選舉」方式選舉管理委員。
(八)綜上，本案有民事訴訟法第469條得以再審之情形，爰依法
    聲請再審，並為再審聲明：1.原判決廢棄。2.請求依憲法第
    16條規定受理本件再審之訴。3.系爭社區108年5月19日第21
    屆第1次區分所有權人會議及108年6月23日第21屆第1次區分
    所有權人會議及108年7月4日第21屆第2次區分所有權人會議
    均違反法律及規約規定無效，應予撤銷。4.再審被告鍾依陵
    非依公寓大廈管理條例施行細則第7條規定所推選之召集人
    ，無權續行召集108年6月23日及108年7月14日之區分所有權
    人會議；108年7月14日會議採行於規約無據之「無記名複記
    法選舉」方式選任管理委員之決議應予撤銷。5.再審被告管
    委會應依公寓大廈管理條例施行細則第7條規定，重新辦理
    推選召集人後再召開區分所有權人會議，依據規約第7條第3
    項「採記名單記法選舉」方式選舉管理委員。
三、按再審之訴應表明再審理由及關於再審理由並遵守不變期間
    之證據；再審之訴不合法者，法院應以裁定駁回之，民事訴
    訟法第501條第1項第4款及第502條第1項分別定有明文。提
    起再審之訴，應於訴狀中表明民事訴訟法第496條第1項各款
    、第497條之再審事由，及關於再審理由並遵守不變期間之
    證據，否則其訴即不合法，無庸命其補正，逕以裁定駁回之
    ；倘僅云原確定判決有不備理由，及未斟酌其所提出之證據
    之違法情形，並未表明任何法定再審原因，顯難認其再審之
    訴為合法（最高法院60年台抗字第538號、70年台再字第35
    號判決意旨可資參照）。故對於確定判決提起再審之訴，應
    以有民事訴訟法第496條第1項所列各款情形之一、第497條
    及第498條所定事由為限。此等事由，即為同法第501條第1
    項第4款之再審理由，且此為必須具備之程式，必須於訴狀
    中表明之，其程式始無欠缺。而所謂表明再審理由，必須指
    明確定判決有如何合於法定再審事由之具體情事始為相當，
    倘僅泛言有何條款之再審事由，而無具體情事者，仍難謂已
    合法表明再審理由，既未合法表明再審事由，即屬不合法，
    性質上無庸命其補正（最高法院61年台再字第137號判決意
    旨參照）。
四、經查：再審原告雖對原確定判決提起再審之訴，然其於再審
    聲請書狀中僅以夾敘夾議之方式表示要求廢棄原判決及就本
    案如何判決之聲明，然而，該份書狀中未具體表明其再審理
    由及關於再審理由之證據，亦即其未具體表明原確定判決有
    如何合於民事訴訟法第496條第1項各款中之何款或同法第49
    7條所定之再審事由，更未指明原確定判決有如何合於法定
    再審事由之具體情事，僅不斷重申區分所有權人會議採行規
    約無據之「無記名複記法選舉」方式選任管理委員，該決議
    應予撤銷云云。揆諸上揭說明，再審原告既未合法表明法定
    之再審事由，再審原告對於原確定判決提起再審之訴，難認
    為合法，且無庸命其補正，應以裁定駁回之。
五、據上論結，本件再審之訴為不合法，依民事訴訟法第502條
    第1項、第95條、第78條，裁定如主文。
中　　華　　民　　國　　111 　年　　 6　　月　　 8　　日
              民事第三庭       法  官   徐玉玲  
正本係照原本作成。
如不服本裁定應於送達後10日內向本院提出抗告狀，並應繳納抗
告裁判費新臺幣1,000元。 
中　　華　　民　　國　　111 　年　　 6　　月　　 8  　日
                                書記官　王思穎